【裁判字號】    90,重訴,779
【裁判日期】    900827
【裁判案由】    殺人
【裁判全文】
臺灣臺中地方法院刑事判決                          九十年度重訴字第七七九號
    公  訴  人  臺灣臺中地方法院檢察署檢察官
    被      告  甲○○
    指定辯護人  本院公設辯護人  庚○○
右列被告因殺人案件，經檢察官提起公訴（九十年度偵字第二一六五號），本院判決
如左：
    主  文
甲○○殺人，處無期徒刑，褫奪公權終身，扣案之水果刀貳支沒收。
    事  實
一、甲○○於民國九十年一月二十二日零時許，與案外人己○○至臺中縣大雅鄉○○
    村○○路上某ＫＴＶ飲酒，結帳時巧遇昔日舊識丁○○與案外人辛○○。其四人
    離開上址ＫＴＶ後，丁○○提議另至他處喝酒，己○○及辛○○均表示欲返家休
    息，丁○○與甲○○二人遂購買薑母鴨後，至甲○○位於臺中縣神岡鄉○○村○○路七十六巷二十四號租住處客廳繼續吃薑母鴨並飲酒，至同日凌晨二時許，甲○○向丁○○提及丁○○於二十多年前邀約甲○○至某海產店飲酒，丁○○未依
    原先約定支付消費款即逕自離去，留下甲○○一人在海產店內無力付帳而出洋相
    之事，引起丁○○之不悅，雙方因而發生爭執，丁○○先拿起盛裝薑母鴨之鍋子
    往甲○○住處客廳外丟擲，再拿碗先後朝甲○○之右腳及腰部砸去，甲○○躲避
    不及，致右腳及腰部均受有傷害，甲○○認丁○○欺人太甚，遂以手還擊丁○○
    ，二人因而在甲○○住處客廳至廚房之間扭打，甲○○於其住處廚房門口被丁○○以雙手勒住頸部，甲○○用雙腿使勁將丁○○踢開後，丁○○又再衝向甲○○
    ，甲○○轉頭見廚房流理臺上放置有二支水果刀，遂以雙手分持二刀，基於殺人
    之故意，先以其中一支水果刀朝丁○○後背中央脊椎骨剌入，刺及丁○○胸椎Ｌ
    六及Ｌ七乳頭突、棘突之間（傷口大小約二公分，深約二公分），因刀刃卡於胸
    椎骨頭，甲○○欲自丁○○體內取出該刀時，其刀刃及刀柄已斷裂為兩部分，甲○○復以另一支水果刀朝丁○○左背上方第二、三肋間剌去，刺中丁○○左肺上
    葉後側，造成丁○○大量出血（傷口大小約二Ｘ０．五公分，深約十三公分），
    再以同支水果刀向丁○○左前下胸第八、九肋間往下剌入胸腔，剌破小腸引起腹
    腔出血（傷口大小約二Ｘ０．五公分，深約七公分），丁○○不堪痛苦，跪地連
    續向甲○○哀求稱「我向你跪好麼？」數次，甲○○仍不為所動，持前述水果刀
    ，又向跪地求饒之丁○○前左胸第二、三肋間剌入，致丁○○左肺上葉前側再出
    血（傷口大小約二Ｘ０．五公分、深約六公分），丁○○因大量出血，倒臥在甲○○住處廚房旁之空房內，並引起出血性休克而死亡。甲○○見丁○○死亡，遂
    至廚房喝衣領精意圖自殺，嗣並持行動電話至其住處外打電話給己○○告以丁○○遭其殺害之事，後昏倒於臺中縣神岡鄉○○村○○路七十六巷二十六號空地前
    。迨至九十年一月二十二日凌晨六時四十分許，案外人乙○○見甲○○倒臥前述
    地點後，前往上址甲○○住處，發現丁○○倒臥該地且已死亡，而報警到場處理
    ，並扣得甲○○所有供犯本件殺人罪所用之水果刀二支。
二、案經丙○○○告訴及臺中縣警察局豐原分局報告臺灣臺中地方法院檢察署檢察官
    偵查起訴。
    理  由
一、訊之被告甲○○固不諱言於前揭時間與其舊識即被害人丁○○在其住處吃薑母鴨
    及飲酒時，提及多年前丁○○邀其外出飲酒、未付清消費款即離去導致其出洋相
    之事，因而與丁○○發生口角及肢體衝突，其並持扣案之二支水果刀刺丁○○四
    刀致丁○○死亡等事實，惟矢口否認有何殺人之犯意，辯稱：伊係因丁○○先用
    碗朝伊之右腳及腰部猛砸致伊受傷，為還擊丁○○而與丁○○發生扭打，伊於住
    處廚房門口遭丁○○以雙手掐住頸部，伊因患有氣喘病，丁○○此舉導致伊幾乎
    無法呼吸，伊遂以雙腿奮力踢開丁○○，然丁○○又向伊衝過來，伊始轉身拿起
    廚房流理臺上之水果刀二支，在酒醉狀態下，先朝丁○○之背後剌二刀，再朝丁○○之前胸各刺一刀。丁○○係在伊刺完四刀後才跪地向伊求饒，伊對丁○○說
    已經太慢了，然伊係出於防衛之意思而持刀刺丁○○，並無殺害丁○○之意思云
    云。
二、惟查：
  (1)被告前揭殺人之事實，業據告訴人即被害人丁○○之妻丙○○○指訴綦詳，另丁○○身上受有下列刺傷：前左胸第二、三肋間刺進胸腔，刺中左肺上葉造成胸
    腔大出血（傷口小大約二Ｘ０．五公分，深約六公分），前左胸第八、九肋間
    刺進胸腔但往下刺入腹腔，刺破小腸引發腹腔出血（傷口大小約二ｘ０．五公分
    ，深約七公分），後左胸第二、三肋間刺進胸腔刺中左肺葉後側（傷口大小約
    二Ｘ０．五公分，深約十三公分），背部之一刀刺進胸椎之骨頭未刺進胸腔即
    已造成刀子折斷，刺及胸椎Ｌ六、Ｌ七乳頭突、棘突之間（傷口大小約二公分，
    深約二公分，並未刺進胸腔）；又丁○○之主要死因為胸腔內刺創所造成之大量
    出血，導致失血性休克，其於前上胸與後上背左側所受之刺創皆刺中兩肺上葉之
    前後位等情，業經檢察官督同法醫師到場相驗丁○○之屍體並予以解剖，製有相
    驗筆錄、驗斷書、解剖紀錄及相驗屍體證明書各一件附九十年度相字第一三二號
    相驗卷足稽，復有現場照片附上開相驗卷可參，而被告所有經扣案之上衣一件及
    水果刀二支經送請內政部警政署刑事警察局抽取ＤＮＡ檢測結果，與被害人血液
    型別相同，亦有該局中華民國九十年三月十五日（九十）刑醫字第一０九三二號
    鑑驗書附前述相驗卷可考，足見丁○○確係因被告持刀刺其胸腔造成大量出血，
    導致失血性休克而死亡。
  (2)被告自警訊、偵查中迄本院訊問時，對於案發當日先與己○○至臺中縣大雅鄉○○村○○路上某ＫＴＶ飲酒而遇見被害人丁○○，嗣與丁○○返回其住處繼續吃
    薑母鴨及飲酒時，因其提及丁○○於二十餘年前邀其至海產店飲酒卻未支付消費
    款致其出洋相之事，與丁○○發生爭執並扭打，其因不堪丁○○以手掐住其頸部
    致其呼吸困難，於踢開丁○○後，轉身於廚房流理臺上取得扣案之二支水果刀，
    朝再度向其衝來之丁○○刺去等情，均能為清晰之陳述，於本院審理時，更明確
    供述其與丁○○於該日自前述ＫＴＶ離開返回其住處時，先自其持有之包括機車
    鑰匙在內之一串鑰匙中，找出其住處之鑰匙開門進入，再將買來之薑母鴨倒進電
    子鍋裡並倒米酒頭來喝等細節，再參以其於丁○○遭其刺殺倒臥在地後，曾打電
    話給己○○告知其殺人之事等情，業據證人己○○於警訊、偵查中及本院訊問時
    證述明確，另被告於本院審理時更對其係利用先前輸入行動電話內之電話號碼打
    給己○○一節供陳甚明，足證被告於剌殺丁○○時，其意識狀態甚為清楚，並無
    精神狀態處於心神喪失及精神耗弱之情事，被告所辯係在酒醉狀態下為殺人犯行
    等語，尚非可採。又被告持扣案之二支水果刀，朝丁○○重要器官所在之胸腔及
    腹腔致命部位連刺四刀，其中三刀均深達六公分以上，且前述二支水果刀，其中
    一支之刀刃於刺入丁○○體內後並即斷裂，均如前述，足見被告持刀刺丁○○時
    甚為用力，其有殺害丁○○之故意乃灼然甚明。
  (3)次按正當防衛必須對於現在不法之侵害始得為之，侵害業已過去，即無正當防衛
    可言。至彼此互毆，又必以一方初無傷人之行為，因排除對方不法之侵害而加以
    還擊，始得以正當防衛論，故侵害已過去後之報復行為，與無從分別何方為不法
    侵害之互毆行為，均不得主張防衛權（最高法院三十年上字第一０四０號判例意
    旨參照）。被告於本院訊問時自承與被害人丁○○於案發前在其住處，因其提及
    丁○○多年前邀其飲酒未付帳之事引發丁○○之不悅，丁○○先用碗朝伊之右腳
    及腰部猛砸致伊受傷，其因認丁○○太過分而還擊丁○○，因而與丁○○發生扭
    打等語，核與偵查卷第二十一頁所附行政院衛生署豐原醫院診斷證明書所載，被
    告於九十年一月二十三日至該醫院診斷時，受有右腰挫傷及右大腿瘀傷三ｘ三公
    分等傷害一節相符，是被告於為本件殺人犯行前，既與丁○○互有攻擊行為，依
    據前揭判例意旨，被告自無從片面主張丁○○係對其實施不法侵害，其持刀刺殺
    丁○○乃屬正當防衛。又臺灣臺中地方法院檢察署法醫師由丁○○之出血量、位
    置及方向，推斷被告應係自丁○○背後中央先刺第一刀，刀子卡住後，被告再取
    另隻刀刺丁○○左背上方第二、三肋間造成大量出血（刺中左肺上葉後側為主要
    死因），被告第三刀係刺丁○○左前下胸第八、九肋間，造成丁○○腹腔出血，
    丁○○不支跪地求饒，被告再刺第四刀，由上往下刺入丁○○前左胸第二、三肋
    間，刺中左肺上葉前側再出血（次要死因），終至丁○○死亡等情，有臺灣臺中
    地方法院檢察署解剖紀錄一件在卷足憑，是被告所辯丁○○係遭其連刺四刀後始
    跪地向其哀求停止刺殺行為等語，即與事實不符，自難採信。而被告倘僅係出於
    防衛之意思而持刀刺丁○○，其第一刀刺入丁○○背部時，用力之猛既已致刀柄
    與刀刃斷為二部分，丁○○之身體自當感受痛苦，而不致再對被告有何攻擊行為
    ，被告當無以另支水果刀朝丁○○胸腔及腹腔再刺三刀之必要。參以丁○○之右
    手手掌遭銳器割傷約二公分、左手拇指前部亦被銳器割傷約０．五公分，且其兩
    手皆可見搶刀防禦之防禦創等情，業據前述臺灣臺中地方法院檢察署驗斷書及解
    剖紀錄記載甚明，另證人即被告之鄰居戊○○於偵查中及本院訊問時均到庭結證
    稱：伊於九十年一月二十二日凌晨二時許，先聽到被告與丁○○在被告住處內吵
    架，後來又走到屋外吵架，隨後有人從屋內摔東西出來，二人就打起來，後來聽
    到丁○○哀求被告「我向你跪好嗎」連續二、三聲，接著又同樣的話小聲哀求被
    告七次，接著就沒有聽到聲音等語，益徵丁○○在面對被告持刀刺殺之際，只能
    徒手消極抵擋，最後甚且跪地請求被告停止加害行為，然被告先朝丁○○之背部
    及胸、腹部連刺三刀，在丁○○跪地哀求後仍不為所動，再持刀朝丁○○左胸刺
    去，終至丁○○大量出血而死亡，足見其殺人犯意之堅，是其辯稱係因遭丁○○
    不法侵害，始出於防衛之意思持刀刺殺丁○○等語，要屬避重就輕之詞，非可採
    信。綜上所述，本件事證明確，被告犯行堪以認定。
三、核被告甲○○所為，係犯刑法第二百七十一條第一項之殺人罪。爰審酌被告無犯
    罪前科（見卷附臺灣臺中地方法院檢察署刑案資料查註紀錄表及臺灣高等法院被
    告全國前案紀錄表）、素行良好、惟其與被害人丁○○原係舊識，竟僅因被害人
    於二十餘年前未依承諾支付消費款之舊事與被害人發生爭執，即萌生犯本罪之動
    機，以雙手分持水果刀，先朝被害人背部及胸部等致命部位刺殺三刀，經被害人
    跪地求饒仍朝被害人左胸再刺一刀，致被害人死亡，手段兇殘，惡性重大，犯後
    復未能全然坦承犯行，且尚未與被害人家屬達成民事和解賠償損害等一切情狀，
    量處如主文所示之刑，並依刑法第三十七條第一項規定宣告褫奪公權終身，以資
    懲儆。扣案之水果刀二支（其中一支已斷裂成刀柄及刀刃二部分），係被告所有
    供犯本罪所用之物，業據被告於警訊時供承明確，爰依刑法第三十八條第一項第
    二款規定宣告沒收。
據上論斷，應依刑事訴訟法第二百九十九條第一項前段，刑法第二百七十一條第一項
、第三十七條第一項、第三十八條第一項第二款，判決如主文。
中      華      民      國      九十      年      八    月    二十七    日
                                臺灣臺中地方法院刑事第一庭
                                    審判長法  官  林  清  鈞
                                          法  官  簡  賢  坤
                                          法  官  鍾  啟  煒
右正本證明與原本無異。
如不服本判決，應於送達後十日內向本院提出上訴狀（須附繕本），上訴於臺灣高等
法院臺中分院。
                                          書記官
中      華      民      國      九十      年      八    月    二十八    日
附錄論罪科刑法條：
刑法第二百七十一條第一項：
殺人者，處死刑、無期徒刑或十年以上有期徒刑。


司法院資訊處製作；財團法人民間司法改革基金會備份。
